【裁判字號】    97,消債更,1311
【裁判日期】    971222
【裁判案由】    更生事件
【裁判全文】
臺灣板橋地方法院民事裁定          97年度消債更字第1311號
聲  請  人  甲○○
                      號2樓
上列聲請人依消費者債務清理條例聲請更生事件，本院裁定如下
：
    主      文
聲請駁回。
聲請費用由聲請人負擔。
    理      由
一、按「聲請更生或清算不合程式或不備其他要件者，法院應以
    裁定駁回之，但其情形可以補正者，法院應定期間先命補正
    」，消費者債務清理條例第8 條定有明文；又「債務人對於
    金融機構因消費借貸、自用住宅借款、信用卡或現金卡契約
    而負債務，在聲請更生或清算前，應提出債權人清冊，以書
    面向最大債權金融機構請求協商債務清償方案，並表明共同
    協商之意旨。」、「債務人與金融機構協商成立者，不得聲
    請更生或清算。但因不可歸責於己之事由，致履行顯有重大
    困難者，不在此限。」、「本條例施行前，債務人依金融主
    管機關協調成立之中華民國銀行公會會員，辦理消費金融案
    件無擔保債務協商機制與金融機構成立之協商，準用前項之
    規定。」，亦為同條例第151 條第1 項、第5 項、第6 項所
    分別規定甚明。故無論債務人係依該條例所成立之協商或依
    前開銀行公會債務協商機制所成立之協商，非有不可歸責於
    己之事由，致履行顯有重大困難者，不得聲請更生或清算，
    債務人應受已成立協商之拘束，不得任意毀諾成立之協商，
    債務人於債務清償方案協商成立後，僅得於其後發生情事變
    更，致該協商成立之方案履行有重大困難，且係因不可歸責
    於己之事由所生者為限，始能依上開法條但書之規定聲請更
    生或清算，用以避免債務人任意毀棄已成立之協商，濫用更
    生或清算之裁判上債務清理程序，合先敘明。
二、本件聲請人依消費者債務清理條例聲請更生，其陳述略以：
    聲請人所負之債務總額新臺幣（下同）1,137,529 元，資產
    總價值50,000元，於消費者債務清理條例施行前，曾依照中
    華民國銀行公會會員辦理消費金融案件無擔保債務協商機制
    與最大債權機構聯邦銀行成立協商，每月應還12,770元，因
    伊係計程車司機，每月收入約18,000元，尚需支付小兒子之
    學費及交通費，實在負擔不起，是於民國97年7 月再與最大
    債權機構聯邦銀行第二次協商，達成每月還款7,856 元分18
    0 期利率3%之協議。雖對於清償方案很滿意，惟因其只能工
    作至65歲，剩餘7 年無以負擔，為此聲請裁定准予更生等語
    。
三、經查：
（一）聲請人於提出本件更生之聲請前，曾於95年5 月依金融主
      管機關協調成立之中華民國銀行公會會員辦理消費金融案
      件無擔保債務協商機制，與最大債權機構聯邦商業銀行達
      成協商，此有聲請人所提出之協議書在卷可稽（見本院卷
      第14頁以下），則本件聲請人所提本件更生之聲請，自須
      符合上開法條規定之「不可歸責於己之事由致履行顯有重
      大困難」要件，其聲請方屬適法。
（二）聲請人主張其因還款期限超過65歲之退休年齡，致有不可
      歸責於自己之事由而不能繼續履行前述與銀行所達成之協
      商內容等情。經本院通知聲請人所陳報之已知債權人表示
      意見結果，計程車司機並無年紀上限限制，債務人卻表僅
      能工作至65歲，再者，債務人育4 子皆滿成年具有工作能
      力，無須由債務人撫養，卻仍將兒子花費列入每月需撫養
      項目，不符現況；又聲請人協商前後工作性質不變，且公
      會協商繳款累計24期從客觀看來並無困難，難謂有不可歸
      責於己事由致無法履行債務之情事；且若顧慮還款期限過
      長，應在當時與最大債權銀行協商時提出，據以達成最適
      宜的繳款方案，而非以此作為聲請更生之理由，故以債務
      人所提出更生之聲請，不符消費者債務清理條例第151 條
      規定，請依同條例第8 條規定予以駁回等語。
（三）本件聲請人雖提出其財產及收支狀況說明書，臚列其支出
      之項目及金額，然觀其所列支出項目均屬於其前就無擔保
      債權與最大債權銀行聯邦商業銀行成立協商前業已存在之
      事實，並非於其與最大債權銀行成立協商前後方發生之新
      事實，難以認定其於與債權金融機構成立協商後，始發生
      不可歸責於己之事由，致使其履行協商方案具有重大之困
      難而無法繼續履行之事實，聲請人主張其有不可歸責於己
      之事由而不能繼續履行前已與最大債權銀行成立之協商條
      件一節，尚無可採，其聲請自不符消費者債務清理條例第
      151 條第5 項、第6 項之規定。
四、綜上所述，聲請人依消費者債務清理條例聲請更生，並不合
    法定程式，聲請並不合法，自應以裁定駁回其聲請。另聲請
    人如尚認原協商條件超過其負擔能力，自仍尚得依照中華民
    國銀行公會通知各會員銀行之一致性個別協商方案，與債權
    銀行再次協商調整變更協商內容，以解決聲請人對於金融機
    構所負之債務問題；又聲請人所提出之更生方案草案，並未
    獲得債權人之贊同，倘經法院裁定准予更生，但其更生方案
    未經債權人會議可決或經法院裁定認可者，依消費者債務清
    理條例第61條、第65條第1 項規定，法院應同時以裁定開始
    清算程序，本件聲請人是否願捨更生程序而逕以清算程序解
    決債務問題，仍有究明必要，自亦不宜於債權人對其所提更
    生方案草案不表認同之時，即准予聲請人更生；均附此說明
    。
五、依消費者債務清理條例第8 條、第15條，民事訴訟法第95條
    、第78條，裁定如主文。
中    華    民    國    97    年    12    月    22    日
                  民事第一庭  法  官  許瑞東
上為正本係照原本作成
如不服本裁定，應於裁定送達後10日內，以書狀向本院提出抗告
，並繳納抗告費新臺幣1 千元。
中    華    民    國    97    年    12    月    22    日
                              書記官  賴玉芬


司法院資訊處製作；財團法人民間司法改革基金會備份。
